臺灣臺北地方法院刑事判決　　　　　　　96年度易字第2373號
公　訴　人　臺灣臺北地方法院檢察署檢察官
被　　　告　丙○○
上列被告因竊盜案件，經檢察官提起公訴（96年度偵字第14912
號），本院判決如下：
    主  文
丙○○無罪。
    理  由
一、公訴意旨略以：被告丙○○意圖為自己不法之所有，於民國
    96年5 月6 日上午8 時許，至臺北市○○區○○路428 巷47
    弄之「忠泰風格」建築工地內，竊取益來工程股份有限公司
    之不鏽鋼管乙批，嗣經該工地工作人員林明燦發現，通知工
    地管理人員乙○○當場查獲，因認被告涉有刑法第320 條第
    1 項竊盜罪嫌。
二、按犯罪事實應依證據認定之，無證據不得認定犯罪事實；不
    能證明被告犯罪者，應諭知無罪之判決，刑事訴訟法第154
    條第2 項、第301 條第1 項分別定有明文。又認定不利於被
    告之事實，須依積極證據，苟積極證據不足為不利於被告事
    實之認定時，即應為有利於被告之認定，更不必有何有利之
    證據；事實之認定，應憑證據，如未能發現相當證據，或證
    據不足以證明，自不能以推測或擬制之方法，以為裁判之基
    礎，最高法院30年上字第816 號、40年臺上字第86號判例可
    資參照。次按刑事訴訟法第161 條已於91年2 月8 日修正公
    布，修正後同條第1 項規定：檢察官就被告犯罪事實，應負
    舉證責任，並指出證明之方法。因此，檢察官對於起訴之犯
    罪事實，應負提出證據及說服之實質舉證責任。倘其所提出
    之證據，不足為被告有罪之積極證明，或其闡明之證明方法
    ，無從說服法官以形成被告有罪之心證，基於無罪推定之原
    則，自應為被告無罪判決之諭知，最高法院92年臺上字第12
    8 號判例意旨足參。
三、公訴人認被告涉有前開犯行，無非以證人林明燦於警詢、證
    人乙○○於警詢及偵查之證述、現場照片、被告簽立之和解
    書與自白書為其論據。訊據被告丙○○固坦承有在上開時地
    使用砂輪機切割不鏽鋼管共3 支，惟堅決否認有何竊盜犯行
    ，辯稱：係工頭丁○○帶伊至上址從事帷幕牆工作，丁○○
    於案發前指示須將所有鋼材切割為1 米左右長度，遂至工地
    14樓施作，但剛入行分不清C 型鋼與不鏽鋼管之不同，也不
    記得是切哪種鋼材，故誤切不鏽鋼管3 支，嗣工地人員發現
    即指控伊竊盜。伊當下曾借用現場管理人員甲○○的行動電
    話聯絡丁○○出面說明未果。但因切錯材料，伊同意賠償該
    公司，惟對方要求支付50萬元，嗣以15萬元達成和解，對方
    並要求書立和解書，當時有1 、20人，又聯絡不到丁○○，
    只好在和解書及自白書上簽名，但未承認竊盜。事後因故無
    法支付和解金，該公司始報警處理等語。經查：
（一）證人丁○○於本院審理中結證略以：上開工程是甲○○找
      渠去支援，渠遂找被告及另1 名綽號「小祥」的師傅。被
      告係臨時工，至上址工作2 天，之前都在搬料。因鋁包板
      在封之前要下C 型鋼，但5 月6 日渠休息，遂於5 日交代
      被告一些尺寸指示伊至14樓切，當時是說切「鐵仔」（臺
      語），未言明係不鏽鋼或C 型鋼，切完後要搬到15樓交由
      「小祥」電銲。未實際教導被告何種是C 型鋼或不鏽鋼，
      因為不是剛好教的時候東西都擺在那邊，且渠還要丈量、
      弄料。被告什麼都不會還是要讓伊試試看，總是要學會等
      語，並稱：放料是每棟（大樓）要跑來跑去，不可能都在
      同1 棟，案發時還未完工，5 日也有去左邊、右邊的大樓
      。有指示被告這棟切完後隔壁另1 棟也要切，因為尺寸都
      一樣。案發當天因行動電話沒電，故未接到被告來電等語
      （見本院96年10月18日審理筆錄第3 至8 頁）。另證人甲○○亦於本院審理中結證稱：其負責現場金屬帷幕工程的
      管理，因趕工故請丁○○幫忙找工人並分配工作。有在工
      地看過被告在搬料，案發時確如丁○○所言尚未完工等語
      ，並稱：其亦有在和解書上簽名，因公司當時有威脅的意
      思，且不簽名對丁○○不好意思。弄壞東西雖應賠償，但
      不應威脅人家，金額也太龐大。案發時其剛好在工地，接
      到通知前往時有說自己不是被告的老闆，但有告知他們工
      程是丁○○在分配，不是其親自叫被告去切材料。被告在
      工務所有向其借用行動電話要聯絡丁○○前來說明等語（
      見本院96年11月5 日審理筆錄第3 至6 頁、第9 頁）。是
      被告所辯係證人丁○○帶往上址擔任臨時工，因工程所需
      ，遂按丁○○指示於案發時至工地14樓切割材料，惟因欠
      缺經驗致誤切不鏽鋼管，案發當下即欲聯絡證人丁○○前
      往說明未果，因認疏失故簽署和解書以示負責等情，核與
      證人丁○○、甲○○之證述相符，足見被告辯稱並無竊盜
      他人財物犯意等語，堪信為實。
（二）證人乙○○固於本院審理中證稱：C 型鋼管與不鏽鋼管外
      觀有很大不同，不鏽鋼管放在13、14樓，C 型鋼管放在地
      下1 樓，被告是在C 棟（面對建築物左邊）14樓被查獲。
      現場有5 棟大樓，依管理包提供的資料，B 、C 棟（即面
      對建築物左邊大樓）於案發時已經完工，是D 、E 棟（即
      面對建築物右邊大樓）要做帷幕等語（見本院96年10月9
      日審理筆錄第3 頁、96年10月18日審理筆錄第5 頁），並
      有C 型鋼與不鏽鋼管照片附卷。惟上開帷幕工程於案發時
      確實尚未完工，證人丁○○及帷幕工程管理人員甲○○已
      證述綦詳，且被告與證人丁○○因工程所需，有在左邊、
      右邊各棟大樓間施工，案發前丁○○係指示被告前往14樓
      切材料，並告知1 棟做完後需至另1 棟施作，惟未言明係
      切何種鋼材，之前也未一一教導被告辨認等情，亦據證人
      丁○○證述明確。依證人乙○○提供兩種鋼材之照片所示
      ，C 型鋼與不鏽鋼管外觀上確有不同，惟若非有經驗之人
      士，實難率爾自名稱論斷何種鋼材究係何屬，遑論證人丁○○於案發前僅告知被告切割材料，而未具體指明係何種
      鋼材，被告辯稱係誤切不鏽鋼管，要與常情無違。復查，
      證人乙○○於本院審理中亦證稱：有向管理包求證，是有
      公司接下帷幕工程，證人丁○○與甲○○都是點工等語（
      本院96年10月18日審理筆錄第5 頁），並於偵訊中證稱：
      是師傅發現被告在鋸管子，就請被告的管理單位來解決。
      有問過小包，被告是臨時聘僱的工人。至卷附協議書內容
      係自己按照大家說的情形書寫，被告並未承認竊盜等語（
      見偵卷第35頁），顯見被告確實受證人丁○○之邀，至上
      開工地擔任臨時工，又該和解書及自白書內容雖分別載明
      「私自切取白鐵不鏽鋼管乙批，有竊取之實」、「事件：
      私自竊取白鐵不鏽鋼管乙批」，被告並在協議內容上簽名
      ，惟尚難以此遽認被告係出於自由意志進而自白犯罪。
四、綜上所述，公訴人所提證據不足為被告涉犯刑法第320 條竊
    盜罪嫌之積極證明，所指出證明之方法，亦無從使本院形成
    被告有罪之確信，此外，復查無其他積極證據足證被告確有
    公訴人所指犯行，不能證明被告犯罪，自應為被告無罪判決
    之諭知。
據上論斷，應依刑事訴訟法第284 條之1 、第301 條第1 項前段
，判決如主文。
本案經檢察官王志超到庭執行職務
中　　華　　民　　國　　96　　年　　11　　月　　15  　日
　　　　　　　　　刑事第七庭  法　官　孫正華
上正本證明與原本無異。
如不服本判決，應於判決送達後10日內向本院提出上訴狀（應抄
附繕本）。告訴人或被害人如對於本判決不服者，應具備理由請
求檢察官上訴，其上訴期間之計算係以檢察官收受判決正本之日
期為準。
                              書記官  葉潔如
中　　華　　民　　國　　96　　年　　11　　月　　15　　日
